【裁判字號】    98,易,787
【裁判日期】    981231
【裁判案由】    詐欺
【裁判全文】
臺灣高雄地方法院刑事判決               98年度易字第786號
公  訴  人  臺灣高雄地方法院檢察署檢察官
被      告  甲○○
選任辯護人  郭國益律師
上列被告因詐欺等案件，經檢察官提起公訴（97年度偵字第3292
7 號、98年度偵字第9477號）及追加起訴（98年度偵字第5920號
、98年度偵字第9205號），本院合議庭裁定由受命法官獨任進行
簡式審判程序，判決如下：
    主  文
甲○○幫助犯詐欺取財罪，處有期徒刑貳月，如易科罰金，以新
臺幣壹仟元折算壹日；又共同犯詐欺取財罪，處有期徒刑肆月，
如易科罰金，以新臺幣壹仟元折算壹日；又共同犯詐欺取財罪，
處有期徒刑肆月，如易科罰金，以新臺幣壹仟元折算壹日；應執
行有期徒刑陸月，如易科罰金，以新臺幣壹仟元折算壹日。
    事  實
一、甲○○可預見將自己金融帳戶提供他人使用，可能幫助他人
    遂行詐欺取財之犯罪目的，竟仍基於幫助他人詐欺取財之故
    意，於民國97年6 月29日前之某日，在不詳地點，將其所有
    國泰世華銀行高雄分行（下稱國泰銀行）帳戶（帳號：0000
    00000000號）存摺、提款卡及密碼交予年籍不詳之成年人，
    使該成年人所屬之犯罪集團得基於詐欺之犯意，於97年6 月
    29日下午5 時許，由自稱奇摩購物工作人員之集團某成員以
    電話向呂正中誆稱：因之前交易被改為約定轉帳付款方式，
    致每月會固定自其帳戶扣除款項，伊可幫忙取消扣款之事云
    云，致呂正中陷於錯誤，遂於同日晚上6 時47分許，在基隆
    市○○區○○路合作金庫，以自動櫃員機轉帳匯款新臺幣（
    下同）29,986元至甲○○所有上開國泰銀行帳戶，隨即於翌
    日為詐騙集團成員提領一空。
二、詎甲○○交付上開國泰銀行帳戶後猶不知戒慎，竟為詐騙集
    團中姓名為「林憶茹」之成年人所吸收，負責為該詐騙集團
    收購人頭帳戶之工作，並先後於下列時、地，與「林憶茹」
    及其所屬詐騙集團成員基於共同詐欺取財之犯意聯絡，而分
    別為下列行為：
  (一)於97年7 月初某日，在案外人即前女友蔡孟芬位在高雄市○
    ○區○○街73巷3 號2 樓住處，藉口薪資轉帳需帳戶使用，
    而向蔡孟芬借得中國信託商業銀行臺南分行（下稱中國信託
    ）帳戶（帳號：000000000000號）存摺、提款卡及密碼，隨
    即於97年7 月10日前之某日，將上開中國信託帳戶資料交予
    「林憶茹」，使「林憶茹」所屬之詐騙集團成員於97年7 月
    10日晚上9 時30分許，以電話向陳怡靜誆稱：因之前其上網
    購買衣服有轉帳給伊，現仍在分期付款名單內，會從其帳戶
    內扣款，需作取消動作云云，致陳怡靜陷於錯誤，遂於同日
    晚上10時49分及51分許，在臺南縣永康市○○路中國信託永
    康分行，以自動櫃員機分別轉帳匯款30,000元及5,000 元至
    蔡孟芬所有之上開中國信託帳戶內，隨即為詐騙集團成員提
    領一空。
  (二)另於97年8 月14日下午某時許（起訴書誤載為98年8 月18日
    下午4 時許），在高雄市○○○路某丹丹漢堡店內，以每個
    金融帳戶3,000 元之價格，向吳奐宇（另案經本院判處有期
    徒刑3 月，緩刑2 年確定）收購其所申設之兆豐國際商業銀
    行楠梓分行00000000000 號、高雄銀行灣內分行0000000000
    00號（上開2 銀行帳戶，下稱兆豐、高雄銀行帳戶）、中國
    信託商業銀行高雄明誠分行000000000000號、國泰世華高雄
    博愛分行000000000000號、華南銀行大昌分行000000000000
    號等之銀行存摺、提款卡及密碼。甲○○取得上開金融帳戶
    資料後，隨即將上開帳戶交付給「林憶茹」及其所屬之詐騙
    集團，使該詐騙集團成員得接續於：97年8 月17日在網路
    上向蔡志忠佯稱要販賣網路虛擬寶物，致蔡志忠陷於錯誤，
    陸續匯款2 次，共計24,983元至吳奐宇之上開高雄銀行帳戶
    內；於97年8 月17日撥打電話給林盈盈，佯稱為sweet99
    公司服務人員，因業務部人員操作錯誤，誤設定為分期付款
    ，應依照指示操作提款機，以更正該錯誤，致林盈盈陷於錯
    誤，依照指示操作匯款29,989元至吳奐宇之上開兆豐銀行帳
    戶內；於97年8 月17日撥打電話給楊寶玉，佯稱網路購物
    之設定錯誤，設為分期付款，應依照指示操作提款機，以更
    正錯誤，致楊寶玉陷於錯誤，依照指示操作匯款21,283元至
    吳奐宇上開兆豐銀行帳戶內；於97年8 月17日撥打電話給
    彭成鈞，佯稱網路購物之設定錯誤，設為分期付款，應依照
    指示操作提款機，以更正錯誤，致彭成鈞陷於錯誤，依照指
    示操作陸續匯款57,988元至詐騙集團指定之帳戶，其中29,9
    88元匯入吳奐宇上開兆豐銀行帳戶內。
三、嗣呂正中、陳怡靜、蔡志忠、林盈盈、楊寶玉、彭成鈞匯款
    後察覺有異始知受騙，因而報警處理，經警約談上開帳戶所
    有人吳奐宇、蔡孟芬後，因而循線查獲甲○○，始悉上情。
四、案經蔡志忠、林盈盈、楊寶玉、彭成鈞訴由高雄市政府警察
    局三民第二分局、高雄市政府警察局三民第一分局、臺北市
    政府警察局大安分局、內政部警政署保安警察第二總隊第四
    大隊第三中隊報告臺灣高雄地方法院檢察署檢察官；臺南市
    警察局第二分局報由臺灣臺南地方法院檢察署呈請臺灣高等
    法院檢察署核轉臺灣高雄地方法院檢察署檢察官偵查起訴暨
    追加起訴。
    理  由
壹、程序部分：
一、按「有左列情形之一者，為相牽連之案件：一、一人犯數罪
    者。」、「於第一審辯論終結前，得就與本案相牽連之犯罪
    或本罪之誣告罪，追加起訴。追加起訴，得與審判期日以言
    詞為之。」，刑事訴訟法第7 條第1 款、第265 條分別定有
    明文。查本件檢察官於98年5 月27日，就原起訴部分有一人
    犯數罪之相牽連案件，追加起訴被告甲○○涉有事實欄一及
    事實欄二、(一)之犯行，經核與上開規定尚無不符，是本院自
    得就追加起訴部分依法審理。
二、又被告上開所犯均為死刑、無期徒刑或最輕本刑為3 年以上
    有期徒刑以外之罪，其於準備程序中就被訴事實為有罪之陳
    述，經法官告知簡式審判程序之旨，並聽取公訴人及被告之
    意見後，依刑事訴訟法第273 條之1 第1 項規定，裁定由受
    命法官獨任進行簡式審判程序。
貳、實體部分：
一、上開犯罪事實，業據被告甲○○於本院審理時坦承不諱，核
    與證人即另案被告吳奐宇、證人蔡孟芬、證人即被害人呂正
    中、陳怡靜、蔡志忠、林盈盈、楊寶玉、彭成鈞於警詢、偵
    查中之證述相符，並有被告甲○○國泰銀行開戶基本資料、
    歷史交易明細、身分證影本、被害人呂正中匯款交易明細表
    ；蔡孟芬中國信託開戶資料、歷史交易明細、指認甲○○之
    口卡片、被害人陳怡靜匯款交易明細表；吳奐宇兆豐、高雄
    銀行開戶資料、歷史交易明細表、被害人蔡志忠、林盈盈、
    楊寶玉、彭成鈞匯款交易明細表、甲○○車籍查詢資料、吳
    奐宇與甲○○對話錄音內容光碟、通聯調閱查詢單附卷可稽
    ，足認被告上開自白核與事實相符，洵堪採為本案論罪科刑
    之依據。
二、另追加起訴書雖認事實欄二、(一)部分係構成幫助詐欺取財罪
    ，然被告為「林憶茹」及所屬之詐騙集團所吸收，負責收購
    人頭帳戶，並將取得之蔡孟芬帳戶交予「林憶茹」而與「林
    憶茹」及其所屬詐騙集團成員共同犯詐欺取財罪等情，業據
    被告坦承不諱，亦與其嗣後將吳奐宇帳戶交予「林憶茹」等
    共同詐欺之犯罪情節相符，足認被告於交付蔡孟芬帳戶予「
    林憶茹」時，主觀上已有與「林憶茹」及其所屬之詐騙集團
    成員有犯意聯絡及行為分擔，從而，被告此部分應構成共同
    詐欺取財犯行無訛；綜上所述，本件事證明確，被告事實欄
    一所犯幫助詐欺取財犯行、事實欄二所犯共同詐欺取財犯行
    ，均堪認定。
三、論罪科刑：
  (一)核被告事實欄一所為，係犯刑法第30條、第339 條第1 項之
    幫助詐欺取財罪；事實欄二所為，則均係犯刑法第339 條第
    1 項之詐欺取財罪。追加起訴書認被告事實欄二、(一)所為，
    係犯幫助詐欺取財罪，容有未恰，已如上述，惟此部分業據
    公訴檢察官當庭更正，核無不合；另被告事實欄一所為既係
    詐欺取財罪之幫助犯，爰依刑法第30條第2 項規定，按正犯
    之刑減輕之。再被告事實欄二、(一)(二)所為，與「林憶茹」及
    其所屬之詐騙集團成員，均有犯意聯絡及行為分擔，均應論
    以共同正犯。又被告事實欄二、(二)所為，係以1 個交付帳戶
    之行為，同時提供5 個帳戶，使「林憶茹」及其所屬之詐騙
    集團成員，得於97年8 月17日當日，接續詐取被害人蔡志忠
    、林盈盈、楊寶玉、彭成鈞之財物，顯係以一行為觸犯數個
    詐欺取財罪名，為想像競合犯，並從同一重之詐欺取財罪論
    處。另被告事實欄一、事實欄二、(一)(二)所犯3 罪間，犯意各
    別，行為互異，應予分論併罰。
  (二)爰審酌被告提供自己帳戶予詐騙集團成員後，猶不知懸崖勒
    馬，竟投身詐騙集團，而參與收取帳戶資料之工作，並將取
    得之帳戶提供「林憶茹」及其所屬詐騙集團成員用以詐騙，
    不僅造成執法機關不易查緝犯罪行為人，嚴重危害社會治安
    ，助長社會犯罪風氣，更造成被害人求償上之困難，所為實
    有不該；惟念及其犯後已坦承犯行，態度尚可，且於本院審
    理時，積極與所有被害人達成和解，有和解書、匯款申請書
    在卷可佐（參本院98易786 號卷第36～38、65、113 ～115
    頁），顯見有以實際行動填補損害，及其犯罪動機、手段、
    被害人受損金額非鉅等一切情狀，認公訴檢察官求處有期徒
    刑2 月、4 月、4 月，尚屬妥適，爰分別量處如主文所示之
    刑，並考量其犯罪情狀，均諭知以1,000 元折算1 日之易科
    罰金折算標準，並定其應執行之刑及諭知同上所述之易科罰
    金折算標準，以示懲儆。
  (三)又被告前因詐欺案件，經本院於98年7 月22日以98年度審簡
    字第4111號判處有期徒刑3 月確定等情，有臺灣高等法院被
    告前案紀錄表及該判決書在卷可查，是被告上開所為已不符
    合刑法第74條第1 項所稱「未曾因故意犯罪受有期徒刑以上
    刑之宣告」、「前因故意犯罪受有期徒刑以上刑之宣告，執
    行完畢或赦免後，5 年以內未曾因故意犯罪受有期徒刑以上
    刑之宣告」等緩刑之要件，且依被告犯罪情節，亦難認有何
    以暫不執行為適當之情事，本院因認不宜予以緩刑宣告，併
    此敘明。
據上論斷，依刑事訴訟法第273 條之1 第1 項、第284 條之1 、
第299 條第1 項前段，刑法第28條、第30條、第339 條第1 項、
第55條、第51條第5 款、第41條第1 項前段，刑法施行法第1 條
之1 ，判決如主文。
本案經檢察官余彬誠到庭執行職務。
中    華    民    國    98    年    12    月    31    日
                  刑事第十五庭  法  官  王俊彥
如不服本判決應於收受判決後10日內向本院提出上訴書狀，並應
敘述具體理由。其未敘述上訴理由者，應於上訴期間屆滿後20日
內向本院補提理由書(均須按他造當事人之人數附繕本)「切勿逕
送上級法院」。
以上正本證明與原本無異。
中    華    民    國    98    年    12    月    31    日
                                書記官  鄭永媚
附錄本件論罪法條：
中華民國刑法第339 條
（普通詐欺罪）
意圖為自己或第三人不法之所有，以詐術使人將本人或第三人之
物交付者，處5 年以下有期徒刑、拘役或科或併科1 千元以下罰
金。
以前項方法得財產上不法之利益或使第三人得之者，亦同。
前二項之未遂犯罰之。

司法院資訊處製作；財團法人民間司法改革基金會備份。
